【裁判字號】    97,訴,85
【裁判日期】    970429
【裁判案由】    給付貨款
【裁判全文】
臺灣嘉義地方法院民事判決                97年度訴字第85號
原      告  亞麥開發股份有限公司
                        5號
法定代理人  丙○○
訴訟代理人  丁○○
被      告  慈龍營造工程有限公司
法定代理人  乙○○
訴訟代理人  李清輝律師
複  代理人  甲○○
上列當事人間給付貨款事件，本院於民國97年4月15日言詞辯論
終結，判決如下：
    主  文
被告應給付原告新台幣伍拾萬捌仟肆佰壹拾元，及自民國九十七
年二月二十二日起至清償日止，按年息百分之五計算之利息。
訴訟費用新台幣伍仟伍佰壹拾元由被告負擔。
本判決於原告以新台幣壹拾陸萬玖仟肆佰柒拾元為被告供擔保後
得假執行。但被告如以新台幣伍拾萬捌仟肆佰壹拾元為原告預供
擔保，得免為假執行。
    事實及理由
壹、原告起訴主張：
    兩造於民國96年9月間訂立磚材買賣合約書，依該合約書第5
    條約定，計價數量依實際交貨數量計價，原告陸續交付各式
    磚材金額為新臺幣（下同）791,910元（含稅），因被告退
    貨8055塊磚材，應扣除貨款283,500元（含稅），是被告應
    給付508,410元（含稅），惟被告迄未給付。依民法第367條
    規定，買受人對於出賣人，有交付約定價金及受領標的物之
    義務，原告自得依上開規定請求被告給付。又被告雖辯稱磚
    材經檢驗結果，不符合契約約定之品質云云，但原告自96年
    9 月13日開始送貨至28日，被告卻遲至96年10月才將磚材送
    驗，被告在原告出貨月餘後始告知磚材送驗未過，多數磚材
    業經施工舖設，被告主張磚材有瑕疵而解除買賣契約，顯不
    合理等語。並聲明如主文所示。
貳、被告答辯：
    按「物之出賣人，對於買受人應擔保其物依第373條之規定
    危險移轉於買受人時，無滅失或減少其價值之瑕疵，亦無滅
    失或減少其通常效用，或契約預定效用之瑕疵。」、「買賣
    因物有瑕疵，而出賣人依前五條之規定，應負擔保之責者，
    買受人得解除其契約，或請求減少其價金。但依情形，解除
    契約顯失公平者，買受人僅得請求減少價金。」，民法第35
    4條第1項、第359條定有明文。查依兩造合約書第4條規定，
    本工程相關施工圖及施工規範依照國道高速公路（531A標）
    標準辦理，惟該批磚材於96年10月1日取樣送SGS台中試驗所
    檢驗，並經交通部臺灣區○道○○○路評核後，不符契約所
    訂規範。是原告之給付有「契約預定效用之瑕疵」，被告自
    得依上開規定解除契約。並聲明：(一)原告之訴及假執行之聲
    請均駁回；(二)訴訟費用由原告負擔；(三)如受不利判決願供擔
    保，請准宣告免為假執行。
、本件依民事訴訟法第270條之1第1項第3款規定，整理並協議
    兩造不爭執事項暨簡化爭點為：
一、兩造不爭執之事項
  (一)被告因承攬交通部台灣區○道○○○路局中山高速公路員林
    至高雄拓寬大林新營段第531標後續第A標工程，於96年9月7
    日向原告訂購各式磚材乙批，並簽訂合約書，約定本工程相
    關施工圖及施工規範依照國道高速公路局（531A標）標準辦
    理。
  (二)原告分別於96年9月13日、17日、18日、19日、21日、22日
    、26日及28日，運送共計791,910元之磚材給被告收受，被
    告收受磚材後隨即開始施工。
  (三)被告於96年10月1日對磚材取樣，並於翌日將混凝土空心磚
    送往材料及工程實驗室（SGS）試驗，SGS於96年10月11日出
    具試驗報告。惟該抽樣之混凝土空心磚因未符合531A標規範
    要求，經中華工程公司要求被告驗退。
  (四)被告乃以口頭通知原告磚材未符合約定規範之事，並於96年
    10月16日將尚未施作之磚材退還原告，惟仍有共計508,410
    元之磚材未予退還，亦未給付508,410元貨款。
二、經兩造協議簡化之爭點
  (一)被告於收受原告之磚材後，是否有依通常程序從速檢查其所
    受領之物？
  (二)被告主張依民法第359條規定解除契約而拒絕履行給付貨款
    ，是否有理由？
肆、本院得心證之理由：
一、原告主張自96年9月13日起至28日止，陸續運送共計791,910
    元之磚材給被告，被告以口頭通知原告磚材未符合約定規範
    後，於96年10月16日將尚未施作之磚材退還原告，惟尚有共
    計508,410元之磚材未予退還，亦未給付508,410元貨款等語
    ，業據提出合約書、請款單、統一發票及出貨簽收單為證（
    詳本院卷第6至8、77至86頁），且為被告所不爭執，堪信屬
    實。惟原告主張被告應給付508,410元貨款等語，既為被告
    所否認，並以前揭情詞置辯，是就兩造之爭執點，茲分述本
    院得心證之理由如下：
二、按買受人應按物之性質，依通常程序從速檢查其所受領之物
    。如發見有應由出賣人負擔保責任之瑕疵時，應即通知出賣
    人。買受人怠於為前項之通知者，除依通常之檢查不能發見
    之瑕疵外，視為承認其所受領之物。不能即知之瑕疵，至日
    後發見者，應即通知出賣人，怠於為通知者，視為承認其所
    受領之物，民法第356條定有明文。
  (一)查兩造合約書第3條約定：本工程相關施工圖及施工規範依
    照國道高速公路局（531A標）標準辦理，然原告提出之磚材
    經抽驗後，未符合531A標規範要求，經中華工程公司要求被
    告驗退等情，有原告提出之合約書及被告提出之531標後續
    第A標工程施工規範「特定條款」節本、磚材取樣照片、交
    通部臺灣區○道○○○路材料/設備抽驗申請單、送驗單、
    SGS台中試驗所試驗報告、CNS8905空心磚標準、交通部臺灣
    區○道○○○路混凝土空心磚抽驗報告表及材料設備抽驗評
    核表、中華工程公司大旗工務所混凝土空心磚試驗報告表在
    卷可參（詳本院卷第6、31至50頁）。是原告提出之磚材未
    符合兩造約定之品質而有瑕疵一情，足堪認定。
  (二)惟原告主張自96年9月13日起至28日止運送磚材給被告收受
    ，被告卻遲至96年10月才取樣送驗，顯然遲延抽樣檢查等語
    。惟民法第356條第1項所謂「依通常程序」從速檢查，應視
    物之不同性質而定。本件原告運送磚材給被告之期間為「96
    年9月13日至同年月28日」，而被告抽取磚材送驗之日期為
    「96年10月1日」，試驗日期為「96年10月2日至11日」等情
    ，有出貨單及明細表、材料設備抽驗申請單、材料設備送驗
    單、SGS試驗報告在卷足憑（詳本院卷第39至41、77至82頁
    ）。兩造約定買賣之磚材必須符合契約所預定之品質，而原
    告提出之磚材是否符合契約約定之品質，尚須經精密儀器為
    繁複之測試程序，無法以目視方法為通常檢查，此由磚材之
    試驗日期須經10日方可得知測試結果一節即明，則原告前開
    提出之磚材未符合約定之品質，應認屬不能即知之瑕疵。且
    原告提出之磚材既皆須符合約定之品質，則被告對原告96
    年9月13日至28日該段期間送貨之磚材，自可任意從中抽取
    樣品檢驗，則被告於96年10月1日對原告提出之磚材隨機抽
    樣送驗，尚難認有顯然遲誤檢查之情。而抽樣送驗之磚材經
    10 日測試後，因試驗報告不符約定之品質，中華工程大旗
    工務所即於96年10月11日要求被告驗退一情，亦有中華工程
    公司大旗工務混凝土空心磚試驗報告表、交通部臺灣區○道
    ○○○路局抽驗報告表、材料設備抽驗評核表在卷可稽（詳
    本院卷第48至50頁）。而被告於得知磚材經檢驗不符合約定
    之品質後，即將此事告知原告，並通知原告於96年10月16日
    載回退貨一情，亦經原告自承在卷，且有原告提出之中華工
    程大旗工務所退貨單在卷可憑（詳本院卷第83、104頁），
    堪認被告發現磚材有瑕疵後，已即時通知原告磚材之瑕疵狀
    況。是原告主張被告怠於檢查貨品云云，尚非可採。
三、次按買賣因物有瑕疵，而出賣人依前五條之規定，應負擔保
    之責者，買受人得解除契約或請求減少其價金，但依其情形
    解除契約顯失公平者，買受人僅得減少價金，民法第359條
    定有明文。依此足見，物有瑕疵，不問係價值瑕疵、效用瑕
    疵或品質瑕疵，其買受人均得請求減少價金或解除契約，惟
    物之瑕疵擔保之當然效力，僅有減少價金請求權而已，蓋以
    解約權之發生，尚須以其解除契約並非顯失公平為要件。又
    所謂買受人解除契約顯失公平，係指瑕疵對買受人所生之損
    害，與解除契約對出賣人所生之損害，有失平衡而言。本件
    被告雖主張以答辯狀之送達做為解除契約之意思表示，並拒
    絕給付共計508,410元未退還磚材之貨款等語，然查，本件
    倘若解除契約，則原告已出貨給被告之磚材貨款即全數無法
    請求，原告顯受有508,410元之損害，而被告已將原告提出
    之部分磚材施工，卻對因磚材瑕疵是否致其受有損害，或瑕
    疵對其所生之損害與解除契約對原告所生之損害並無顯失平
    衡之情形，未予舉證，即逕予主張解除契約，任令原告對於
    未退貨之磚材承受全部損失，則本件被告主張解除契約，堪
    認有顯失公平之情形。是被告主張依民法第359條規定解除
    契約，並拒絕給付貨款云云，洵無足取。
四、又因買賣之標的物有瑕疵而解除契約，請求返還價金，與因
    解除契約顯失公平，僅得請求減少價金，在實體法上為兩種
    不同之請求權，在訴訟法上為兩種不同之訴訟標的，法院不
    得將原告基於解除契約所為返還價金之請求，依職權改為命
    被告減少價金之判決，最高法院67年台上字第3898號判例意
    旨可資參照。是本件被告既僅主張解除契約而拒絕給付貨款
    ，本院自無從依職權為命減少價金之判決，附此說明。
伍、綜上所述，原告主張依買賣契約請求被告給付貨款等語，雖
    經被告抗辯因貨物有瑕疵而主張解除買賣契約並拒絕給付貨
    款，惟本院參酌上情，認原告提出之磚材縱因未符合約定之
    品質而有瑕疵，然被告亦未將全數磚材退回原告，本件如予
    解除契約，即由原告承受全部損失，而被告就其因瑕疵是否
    受有損害，或瑕疵對其所生之損害與解除契約對原告所生之
    損害，尚無顯失平衡之情形等，並未舉證以實其說，是被告
    逕予主張解除契約而任令原告承受全部損失，尚無可採。從
    而，原告依買賣契約請求被告給付508,410元，及自起訴狀
    送達翌日即97年2月22日起至清償日止，按年息百分之5計算
    之利息，為有理由，應予准許。
陸、按法院為終局判決時，應依職權為訴訟費用之裁判，民事訴
    訟法第87條第1項定有明文。本件第一審裁判費5,510元，應
    由敗訴之被告負擔，爰判決如主文第二項所示。
柒、本件兩造分別陳明願供擔保，請准宣告假執行及免為假執行
    ，經核無不合，爰分別酌定相當擔保金額併准許之。
捌、據上論結，本件原告之訴為有理由，依民事訴訟法第78條、
    第87條第1項、第390條第2項、392條第2項、第3項，判決如
    主文。
中    華    民    國    97    年    4     月    29    日
                  民二庭法  官  林中如
以上正本係照原本作成
如對本判決上訴須於判決送達後20日內向本院提出上訴狀
中    華    民    國    97    年    4     月    29    日
                        書記官  林柑杏


司法院資訊處製作；財團法人民間司法改革基金會備份。
